臺灣臺中地方法院刑事判決             100年度訴字第2905號
公  訴  人  臺灣臺中地方法院檢察署檢察官
被      告  鐘智群
上列被告因毒品危害防制條例案件，經檢察官提起公訴（100年
度毒偵字第2704號），被告於準備程序中就被訴事實為有罪之陳
述，經告以簡式審判之旨，並聽取意見後，經本院合議庭裁定由
受命法官獨任行簡式審判程序，本院判決如下：
    主    文
鐘智群施用第一級毒品，累犯，處有期徒刑壹年；又施用第二級
毒品，累犯，處有期徒刑肆月。應執行有期徒刑壹年貳月。
    犯罪事實
一、鐘智群前因施用毒品案件，經觀察、勒戒後，認無繼續施用
    毒品之傾向，於民國89年3月17日釋放，由臺灣臺中地方法
    院檢察署檢察官以89年度毒偵字第1671號為不起訴處分確定
    。再因施用毒品案件，經送強制戒治，於90年11月21日因停
    止戒治付保護管束未經撤銷，視為執行完畢。又於94年間，
    因竊盜及違反毒品危害防制條例等案件，經本院分別以94年
    度易字第2084號、95年訴緝字第473號判處有期徒刑6月、1
    年，嗣經本院以95年度聲字第4380號裁定減刑為應執行有期
    徒刑8月確定，於96年7月16日縮短刑期執行完畢；又於97年
    間因竊盜、施用毒品案件，經本院分別以97年度豐簡字第45
    9號、第698號、97年度易字第2290號、97年度訴字第2955號
    判處有期徒刑3月、4月、3月、1年確定，嗣經本院以97年度
    聲字第4942裁定應執行有期徒刑1年7月確定，於99年2月6日
    縮刑期滿執行完畢。詎仍不知警惕，基於施用第一級毒品海
    洛因之犯意，於100年5月24日中午12時許，在臺中市○區○
    ○路258巷28號「欣亞賓館」之房間內，以將海洛因加水稀
    釋後，以針筒注射之方式，施用第一級毒品海洛因1次。隨
    後，另基於施用第二級毒品甲基安非他命之犯意，於上開房
    間內，將第二級毒品甲基安非他命置於玻璃球內，加以燒烤
    產生煙霧之方式，施用第二級毒品甲基安非他命1次。嗣警
    方於100年5月25日下午某時，持本院核發之搜索票，至上址
    賓館內執行搜索，當場查獲鐘智群，經其同意採取尿液送驗
    ，結果呈嗎啡、甲基安非他命陽性反應，而查悉上情。
二、案經臺中市政府警察局第四分局報告臺灣臺中地方法院檢察
    署檢察官偵查起訴。
    理    由
一、查本件被告鐘智群所犯，非死刑、無期徒刑、最輕本刑為3
    年以上有期徒刑之罪，或高等法院管轄第一審之案件，被告
    於準備程序中，就前揭被訴事實為有罪之陳述，經受命法官
    告以簡式審判程序之旨，並聽取被告與公訴人之意見後，本
    院認無不得或不宜改依簡式審判程序進行之處，爰依刑事訴
    訟法第273條之1第1項、第284條之1，經合議庭評議後，裁
    定本件由受命法官獨任進行簡式審判程序，是本件之證據調
    查，依刑事訴訟法第273條之2規定，不受同法第159條第1項
    、第161條之2、第161條之3、第163條之1及第164條至170條
    規定之限制，合先敘明。
二、上開犯罪事實，業據被告鐘智群於本院準備程序及審理時坦
    承不諱，且被告於100年5月25日下午4時10分許，採集其尿
    液，經送驗結果，呈嗎啡、甲基安非他命陽性反應，有詮昕
    科技股份有限公司原樣編號D100146號濫用藥物尿液檢驗報
    告、臺中市政府警察局第四分局偵辦毒品案件尿液檢體對照
    表、勘察採證同意書、(見警卷第2頁、第18頁正反面)等資
    料在卷可證。又依文獻記載，施用海洛因後24小時內經由尿
    液排出之量可達使用劑量之80%，該種毒品於尿液中排出之
    最長時限，受施用劑量、施用方式、個人體質及代謝情況等
    因素影響，因個案而異，一般可檢出之最長時間為海洛因服
    用後2至4天；而施用甲基安非他命後24小時內，約有施用劑
    量之70%由尿中排出，該毒品於尿液中排出之最長時限，受
    施用劑量、施用方式、個人體質及代謝情況等因素影響，因
    個案而異，一般可檢出之最長時間為甲基安非他命1至5天等
    情，業經行政院衛生署管制藥品管理局90年5月4日管檢字第
    9390 2號函釋明確，堪認被告上開自白確與事實相符，足以
    採信。本件事證明確，被告犯行洵堪認定。
三、按施用第一、二級毒品為犯罪行為，毒品危害防制條例第10
    條定有處罰明文。故施用第一、二級毒品者，依前揭規定本
    應科以刑罰。惟基於刑事政策，對合於一定條件之施用者，
    則依同條例第20條、第23條之規定，施以觀察、勒戒及強制
    戒治之保安處分。又毒品危害防制條例於92年7月9日修正公
    布，自93年1月9日施行，其中第20條、第23條將施用毒品之
    刑事處遇程序，區分為「初犯」及「5年內再犯」、「5年後
    再犯」。依其立法理由之說明：「初犯」，經觀察、勒戒或
    強制戒治後，應為不起訴處分或不付審理之裁定；經觀察、
    勒戒或強制戒治執行完畢釋放後，「5年內再犯」者，因其
    再犯率甚高，原實施之觀察、勒戒及強制戒治既已無法收其
    實效，爰依法追訴或裁定交付審理。至於經觀察、勒戒或強
    制戒治執行完畢釋放後，「5年後再犯」者，前所實施之觀
    察、勒戒或強制戒治已足以遮斷其施用毒品之毒癮，為期自
    新及協助其斷除毒癮，仍適用「初犯」規定，先經觀察、勒
    戒或強制戒治之程序。從而依修正後之規定，僅限於「初犯
    」及「5年後再犯」二種情形，始應先經觀察、勒戒或強制
    戒治程序。倘被告於5年內已再犯，經依法追訴處罰，縱其
    第3次（或第3次以上）再度施用毒品之時間，在初犯經觀察
    、勒戒或強制戒治執行完畢釋放5年以後，已不合於「5年後
    再犯」之規定，且因已於「5年內再犯」，顯見其再犯率甚
    高，原實施觀察、勒戒或強制戒治，已無法收其實效，即應
    依該條例第10條處罰。至於第3次（或第3次以上）施用毒品
    之時間，是否宜有期間限制？以多久為適宜？則分屬刑事政
    策、專門醫學之範圍，非審判機關所能決定，有待循立法途
    徑解決（最高法院97年度第5次刑事庭會議決議）。而查被
    告前因施用毒品案件，經觀察、勒戒後，認無繼續施用毒品
    之傾向，於89年3月17日釋放，由臺灣臺中地方法院檢察署
    檢察官以89年度毒偵字第1671號為不起訴處分確定。再因施
    用毒品案件，經送強制戒治，於90年11月21日因停止戒治付
    保護管束未經撤銷，視為執行完畢。又於94年間，因竊盜及
    違反毒品危害防制條例等案件，經本院分別以94年度易字第
    2084號、95年訴緝字第473號判處有期徒刑6月、1年，嗣經
    本院以95年度聲字第4380號裁定減刑為應執行有期徒刑8月
    確定，於96年7月16日縮短刑期執行完畢；又於97年間因竊
    盜、施用毒品案件，經本院分別以97年度豐簡字第459號、
    第698號、97年度易字第2290號、97年度訴字第2955號判處
    有期徒刑3月、4月、3月、1年確定，嗣經本院以97年度聲字
    第4942裁定應執行有期徒刑1年7月確定，於99年2月6日縮刑
    期滿執行完畢之事實，有臺灣高等法院被告前案紀錄表附卷
    足憑，是其於施用毒品案件經觀察勒戒及於5年內因施用毒
    品案件經法院論罪科刑執行完畢後，再犯毒品危害防制條例
    第10條第1項之罪，揆諸上開最高法院決議意旨，本案仍應
    予以依法論科，合先敘明。
四、查海洛因、甲基安非他命分別係毒品危害防制條例第2條第2
    項第1款、第2款規定之第一、二級毒品，是被告所為，係犯
    同條例第10條第1項、第2項之施用第一、二級毒品罪。被告
    施用第一、二級毒品前持有第一、二級毒品之低度行為，應
    為施用之高度行為所吸收，不另論罪。又被告於94年間，因
    竊盜及違反毒品危害防制條例等案件，經本院分別以94年度
    易字第2084號、95年訴緝字第473號判處有期徒刑6月、1 年
    ，嗣經本院以95年度聲字第4380號裁定減刑為應執行有期徒
    刑8月確定，於96年7月16日縮短刑期執行完畢；又於97年間
    因竊盜、施用毒品案件，經本院分別以97年度豐簡字第459
    號、第698號、97年度易字第2290號、97年度訴字第2955號
    判處有期徒刑3月、4月、3月、1年確定，嗣經本院以97年度
    聲字第4942裁定應執行有期徒刑1年7月確定，於99年2月6日
    縮刑期滿執行完畢，有上開被告前案紀錄表1件在卷可稽，
    其受有期徒刑執行完畢後，5年以內故意再犯本案有期徒刑
    以上之罪，均為累犯，均應依刑法第47條第1項規定加重其
    刑。爰審酌被告前已有多次施用毒品前科，有上開刑案紀錄
    表可查，今再為施用，顯見其意志不堅，無法戒絕毒癮，然
    施用毒品究屬戕害自身健康之犯罪，被告施用毒品尚未造成
    他人明顯之危害，及被告於本院審理中已坦承犯行，犯後態
    度尚稱良好，並兼衡被告犯罪之動機、目的、手段、家庭經
    濟狀況勉持、智識程度為國中畢業等一切情狀（見警卷第3
    頁），量處如主文所示之刑，並定其應執行之刑，以示懲儆
    。
五、又警方於100年5月25日下午，係持本院核發之搜索票至上址
    賓館搜索，並當場查獲被告，且警方於同日下午詢問被告時
    ，被告僅坦承施用第一級毒品海洛因，且最後一次施用第一
    級毒品海洛因係於100年5月20日，尚難認被告有對於未發覺
    之罪自首而接受裁判之情形。此外，警方於詢問被告時，並
    提示被告持用之0000000000號行動電話與其毒品來源者交易
    毒品之通訊監察譯文予被告辨識，自無毒品危害防制條例第
    17條第1項：「犯第4條至第8條、第10條或第11條之罪，供
    出毒品來源，因而查獲其他正犯或共犯者，減輕或免除其刑
    。」之規定適用，而予減輕或免除其刑，附此敘明。
據上論斷，應依刑事訴訟法第273條之1第1項、第299條第1項前
段，毒品危害防制條例第10條第1項、第2項，刑法第11條前段、
第47條第1項、第51條第5款，判決如主文。
本案經檢察官廖聖民到庭執行職務。
中    華    民    國   100    年    12    月     8    日
                  刑事第四庭    法  官  李婉玉
以上正本證明與原本無異。
如不服本判決應於收受判決後10日內向本院提出上訴書狀，並應
敘述具體理由；其未敘述上訴理由者，應於上訴期間屆滿後20日
內向本院補提理由書（均須按他造當事人之人數附繕本）「切勿
逕送上級法院」。
                                書記官  林政佑
中    華    民    國   100    年    12    月     8    日
附錄論罪科刑法條
毒品危害防制條例第10條
施用第一級毒品者，處 6 月以上 5 年以下有期徒刑。
施用第二級毒品者，處 3 年以下有期徒刑。